臺灣桃園地方法院民事判決　　　　　　93年度重訴字第250號
原　　　告　丁○○
　　　　　　甲○○
　　　　　　乙○○
　　　　　　丙○○
兼上列三人
法定代理人　戊○○
共　　　同
訴訟代理人　張清浩律師
被　　　告　己○○
上列當事人間請求損害賠償事件，由本院刑事庭移送前來，於民
國94年2 月15日言詞辯論終結，本院判決如下：
    主  文
被告應給付原告丁○○新臺幣參拾萬元，應給付原告戊○○新臺
幣壹佰伍拾參萬零玖佰拾元，應給付原告甲○○新臺幣伍拾萬
元，應給付原告乙○○新臺幣伍拾萬元，應給付原告丙○○新臺
幣伍拾萬元，及各自民國九十三年十月十九日起至清償日止按週
年利率百分之五計算之利息。
原告其餘之訴駁回。
訴訟費用由被告負擔百分之三十，餘由原告負擔。
　　事  實
甲、原告方面：
一、聲明：
    (一)被告應分別給付原告丁○○新台幣（下同）170萬5,362元
      、原告戊○○379萬4,715 元、原告甲○○182萬1,984 元
      、原告乙○○188萬9,556 元、原告丙○○191萬0,724 元
      ，並均各自附帶民事訴訟起訴狀繕本送達被告翌日起至清
      償日止，按週年利率5% 計算之利息。
    (二)訴訟費用由被告負擔。
二、陳述：
    (一)緣原告丁○○為被害人望廣華之母，原告戊○○為被害人
      之配偶，原告甲○○、乙○○、丙○○為被害人之子女。
      查被害人望廣華於民國88年6 月25日凌晨，在桃園縣桃園
      市○○○路126 號凱旋門ＫＴＶ大門外人行道上遭被告持
      槍射殺，因傷及左胸出血休克死亡，經本院93年度重訴字
      第48號刑事判決判處被告有期徒刑12年，褫奪公權6 年在
      案。原告爰依民法第184 條第1 項前段、第192 條第1 、
      2 項、第194 條之規定，請求被告負下列各項損害賠償責
      任：
      1.原告戊○○支出之醫療費用1 萬1,515 元。
      2.原告戊○○支出殯葬費58萬4,000 元。
      3.扶養費用部分：
        被害人望廣華係48年11月25日出生之人，於88年6 月25
        日死亡時年滿39歲，其對父、母、配偶、子女均負有扶
        養義務。
        (1)原告丁○○部分：
          原告丁○○係19年3 月20日出生，其於被害人望廣華
          死亡時，年為69歲，依內政部所編列之台灣地區簡易
          生命表平均餘命尚有14.1年，其之配偶望德音、子女
          望廣陽（41年5 月29日生）、望桂文（46年8 月30日
          生）、被害人望廣華，應各負1/4 之扶養義務。依87
          年度之扶養親屬寬減額70歲以上每人每年為10萬8,00
          0 元，70歲以下每人每年為7 萬2,000 元計算扶養費
          ，原告丁○○一次可得請求之扶養費，按霍夫曼計算
          法扣除中間利息，應為20萬5,362 元（72,000×11.4
          09÷4＝205,362）。
        (2)原告甲○○、乙○○、丙○○部分：
          原告甲○○、乙○○、丙○○為原告戊○○與被害人
          望廣華之子女，依法父母對子女有扶養義務，故被害
          人望廣華與配偶戊○○對渠三人應各負1/2 之扶養義
          務。查原告甲○○係78年10月29日出生、原告乙○○
          係82年2 月20日出生、原告丙○○係83年5 月24日出
          生，渠三人於被害人望廣華死亡時分別為9 歲7 月、
          6 歲4 月及5 歲1 月，距其20歲成年尚有10歲5 月、
          13歲8 月及14歲11月，依87年度之扶養親屬寬減額70
          歲以下每人每年為7 萬2,000 元計算扶養費，並按霍
          夫曼計算法扣除中間利息後，渠等可得請求之扶養費
          分別為321,984 元（72 ,000 ×8.944 ÷2 ＝321,98
          4）、389,556元（72,000×10.821÷2 ＝389,556）
          、410,724 元（72,000×11 .409 ÷2 ＝410,724）
          。
　　　　(3)原告戊○○部分：
          原告戊○○為57年9 月10日生，依內政部所編列之台
          灣地區簡易生命表所示平均餘命尚有46.3年，依87年
          度之扶養親屬寬減額70歲以下每人每年為7 萬2,000
          元計算扶養費，並按霍夫曼計算法扣除中間利息後，
          其可得請求扶養費為169 萬9,200 元（即72,000×23
          .6＝1,699,200）
      4.精神慰撫金部分：
        原告丁○○年老已無工作，原告戊○○從事家庭代工並
        須照顧三名子女，高職畢，每月收入約為6,000 元。另
        原告甲○○現就讀台南市昆山中學三年級、原告乙○○
        就讀台南五王國小六年級、原告丙○○就讀五王國小五
        年級。渠等因其子、夫、父即被害人望廣華驟然去世，
        內心遭受重大創傷與打擊，至為悲痛，請求被告賠償精
        神慰撫金各150 萬元。
    (三)關於原告丁○○請求賠償之扶養費、原告戊○○請求賠償
      之醫療費、殯葬費、原告甲○○、乙○○、丙○○請求賠
      償之扶養費部分，除殯葬費超過30萬元部分以外，皆經台
      灣桃園地方法院檢察署犯罪被害人補償審議委員會88年度
      補審字第33號決定書准許發給遺屬補償金在案。惟按犯罪
      被害人保護法第11條、第13條第1 款規定，原告等人雖就
      上開請求賠償之項目與金額，獲得犯罪被害補償金，但原
      告等人仍得對被告請求賠償，只是日後如有復受損害賠償
      時，應於其所受之金額內返還之，非不得起訴請求賠償。
三、證據：
    (一)提出
      審議委員會88年度補審字第33號決定書等為證。
    (二)聲請調取臺灣桃園地方法院檢察署88年度補審字第33號偵
      查卷宗。
乙、被告方面：
一、聲明：
    (一)原告之訴駁回。
    (二)訴訟費用由原告負擔。
二、陳述：
    (一)原告主張被告持槍將被害人射殺身亡之侵權事實，不予爭
      執。
    (二)臺灣桃園地方法院檢察署犯罪被害人補償審議委員會決定
      賠償原告之各項目、數額，及原告提出附於上開案卷之醫
      療費用、殯葬費用收據之真正，均不予爭執。惟原告請求
      之精神慰撫金數額太高，請予酌減。另原告戊○○請求之
      扶養費用有無理由，請依法審酌。
丙、本院依職權調取被害人全國前案紀錄表，原告戊○○之財產
    所得調件明細表。
　　理  由
一、原告起訴主張：原告丁○○、戊○○、甲○○、乙○○、丙○○分別為被害人望廣華之母、妻及子女。被害人望廣華於
    88年6 月25日凌晨，在桃園縣桃園市○○○路126 號凱旋門
    ＫＴＶ大門外人行道遭被告持槍射殺，因傷及左胸出血休克
    死亡，爰依侵權行為法則，請求被告賠償如訴之聲明所示之
    金額及法定利息。被告自認於上揭時、地，持槍將被害人望
    廣華射擊死亡之侵權事實，僅以原告請求精神慰撫金數額過
    高等語置辯。
二、被告於上揭時、地將被害人望廣華射殺，致被害人望廣華因
    而死亡之事實，為被告自認在卷；其所涉殺人罪嫌，亦經本
    院 93 年度重訴字第 48 號刑事判決判處被告有期徒刑 12
    年，褫奪公權6 年，有該判決書在卷可參（該案經被告上訴
    台灣高等法院審理中）。故本件被告侵權行為之事實，應堪
    認定。
三、按因故意或過失，不法侵害他人權利者，負損害賠償責任；
    又不法侵害他人致死者，對於支出醫療費、殯葬費之人，亦
    應負損害賠償責任；被害人對於第三人負有法定扶養義務者
    ，加害人對於該第三人亦應負損害賠償；不法侵害他人致死
    者，被害人之父、母、子、女及配偶，雖非財產上之損害，
    亦得請求賠償相當之金額，民法第184 條第1 項前段、第19
　  2 條第1 項、第2 項、第194 條分別定有明文。本件被告故
    意殺害致原告之子、夫、父望廣華於死之事實，已如上述，
    被告應負侵權行為損害賠償責任已無疑義，茲就原告請求被
    告賠償之各項損害審酌如下：
    (一)醫療費用部分：
      原告戊○○主張支出醫療費用1 萬1,515 元，業據其提出
      收據附於臺灣桃園地方法院檢察署88年度補審字第33號案
      卷可稽，被告就上揭收據之真正及項目之支出均無爭執，
      應予准許。
    (二)殯葬費用部分：
      原告戊○○主張支出殯葬費用58萬4,000 元，固據其提出
      收據附於臺灣桃園地方法院檢察署88年度補審字第33號案
      卷可稽，被告對上揭收據形式上真正並無不執。惟按核給
      殯葬費金額，應斟酌死者身分、地位、經濟情況與實際上
      有無必要而定之，對於民間習俗上所支出之殯葬費是否必
      要，應斟酌死者之身分、地位與經濟情況，而不能一概認
      為某些項目之費用絕對屬非必要費用或屬必要費用。核原
      告戊○○所提之費用明細其中支出「西樂隊15000 」、「
      孝女8500」、「毛巾25000 」，均非屬殯葬費用，應予剔
      除，另「花山」係葬禮中搭蓋作為擺設靈堂、鮮花，做為
      告別式場用，此項支出尚屬必要，惟原告該項支出高達15
      萬元，顯超出合理之範圍，應酌減至8 萬元始為允當，扣
      除上項費用後原告所支出之必要殯葬費用共計46萬5, 500
      元。是原告戊○○請求被告賠償殯葬費於46萬5,500 元部
      分，應予准許。
　　(三)扶養費部分：
      (1)原告丁○○、甲○○、乙○○、丙○○部分：
        原告丁○○、甲○○、乙○○、丙○○分別請求被告賠
        償之扶養費20萬5,362 元、32萬1,984 元、38萬9,556
        元、41萬724 元，業經臺灣桃園地方法院檢察署88年度
        補審字第33號案決定補償在案，且被告對上述原告4 人
        請求賠償之扶養費數額不予爭執，自應予准許。
      (2)原告戊○○部分：
        按直系血親卑親屬為第一順位法定扶養義務之人，負扶
        養義務者有數人，而其親等同一時，應各依其經濟能力
        ，分擔義務；夫妻互負扶養義務，其負扶養義務之順序
        與直系血親卑親屬同；受扶養權利者，以不能維持生活
        而無謀生能力者為限，惟此項無謀生能力之限制，於直
        系血親尊親屬不適用之；此民法第1115條第1 項第1 款
        、第3 項、第1116條之1 、第1117條定有明文。夫妻互
        受扶養權利之順序，既與直系血親尊親屬同，自不以無
        謀生能力為必要，但仍應受不能維持生活之限制（參照
        最高法院92年度台上字第2430號判決要旨）。查原告戊○○名下並無財產，其之所得除於89年間達51萬3,631
        元外，其餘86年之所得總額為6 萬618 元、87年之所得
        總額為21萬8,766 元、88年之所得總額為0 元、90年之
        所得總額為15萬9,730 元、91年之所得總額為4,999 元
        ，有本院職權調取原告戊○○之財產所得調件明細表在
        卷可按。按原告戊○○於上開各年度雖或有所得，惟本
        院考量其尚須扶養三名在學子女，顯無足維持其生活所
        需，認符合法定受扶養權利之要件，是以原告戊○○請
        求被告賠償扶養費，應予准許。查被害人望廣華為48年
        11月25日出生，於88年6 月25日遭被告槍殺死亡時，年
        為39歲，依88年度台灣省簡易生命表所示，男性平均餘
        命為35.26 ；而原告戊○○係57年9 月10日出生，其於
        被害人死亡時，年為30歲，依88年台灣省簡易生命表所
        示，女性平均餘命為49.12 ，若被告未槍殺被害人死亡
        ，原告戊○○可受被害人扶養期間為35.26 年，又其之
        子女甲○○（78年10月29日生）、乙○○（82年2 月20
        日生）、丙○○（83年5 月24日生）於成年後，應共同
        分擔扶養義務，是於98年10月28日原告甲○○成年時，
        被害人對原告戊○○之扶養義務為1/2 ，至102 年2 月
        19日原告乙○○成年時，被害人對原告戊○○之扶養義
        務為1/3 ，至103 年5 月23日原告丙○○成年時，被害
        人對原告戊○○之扶養義務為1/4 。再依所得稅法第17
        條規定，納稅義務人及其配偶之扶養親屬免稅額，未滿
        70歲者，每年為7 萬4, 000千元，故原告戊○○可依免
        稅額7 萬4,000 元向被害人請求負擔或分擔扶養費用。
        再因原告係請求一次給付扶養費之損害賠償，應按年扣
        除中間利息，依年別單利5%複式霍夫曼係數計算法計算
        ，原告戊○○可得請求之金額為86萬5,430 元（計算式
        詳後）。
    (四)精神慰撫金部分：
      查原告丁○○、戊○○、甲○○、乙○○、丙○○分別為
      被害人望廣華之母、妻及子女，其等因被害人望廣華遭被
      告殺害而死亡，原告或老年喪子或中年喪偶或幼年失怙，
      其精神痛苦不言可喻，渠等請求被告給付慰撫金，自屬有
      據。茲審酌原告與被害人間生活扶持及親密程度，原告丁○○年老已無工作，原告甲○○、乙○○、丙○○均僅係
      學生，依賴原告戊○○從事家庭代工所得維生；斟酌被害
      人生前犯有竊盜、妨害自由、殺人未遂、毒品、違反槍砲
      彈藥刀械管制條例、毀棄損壞、檢肅流氓條例等多項前科
      ，有臺灣高等法院禮告全國前案紀錄表在卷可按，及本件
      係因被害人招攬被告所僱請之小姐從事伴唱、陪酒，於交
      易時間屆至前，與前來載送小姐之馬伕李仲謀發生爭執，
      經被告出面協商不成，被害人竟糾眾追打被告，嗣於被告
      取出槍枝與其對峙時，復不知走避，並揚稱有種開槍，被
      告憤而行凶等一切情狀，認原告丁○○請求慰撫金以30萬
      元、原告戊○○、甲○○、乙○○、丙○○各以50萬元為
      適當，逾此部分之數額，即屬過高，不應准許。
四、次按國家於支付犯罪被害補償金後，於補償金額範圍內，對
    犯罪行為人或依法應負賠償責任之人有求償權，犯罪被害人
    保護法第12條第1 項規定甚明。查本件原告因被告殺害被害
    人望廣華之行為，已先向臺灣桃園地方法院檢察署犯罪被害
    人補償審議委員會申請補償，業經該委員會審議後決定補償
    原告丁○○法定扶養費20萬5,362 元、原告戊○○醫療費用
    1 萬1,515 元及殯葬費30萬元、原告甲○○法定扶養費32萬
    1,984 元、原告乙○○法定扶養費38萬9,556 元、原告乙○○法定扶養費41萬724 元在案，此有臺灣桃園地方法院檢察
    署犯罪被害人補償審議委員會88年度補審字第33號決定書一
    份在卷可按，並經原告訴訟代理人自承在卷。則依首揭規定
    ，原告就業已獲得補償上開範圍內之醫療費用、殯葬費、法
    定扶養費之範圍，已由臺灣桃園地方法院檢察署取得求償權
    甚明，倘使於此補償金範圍准許原告再度請求，則原告等人
    無異雙重獲賠，被告亦無異雙重賠償，自非事理之平。是原
    告於本訴中得請求被告賠償之損害，自應扣除業經補償之數
    額，扣除後原告丁○○得請求者為精神慰撫金30萬元、原告
    戊○○得請求者為殯葬費16萬5,500 元、法定扶養費86萬5,
    430 元、精神慰撫金50萬元，共153 萬930 元、原告甲○○
    、乙○○、丙○○各得請求精神慰撫金50萬元。
五、從而，原告依侵權行為之法律關係，請求被告給付原告丁○○30萬元、原告戊○○153 萬930 元、原告甲○○、乙○○
    、丙○○各50萬元，及各自附帶民事起訴狀繕本送達翌日即
    93年10月19日起算之法定遲延利息，為有理由，應予准許，
    逾此部分，為無理由，應予駁回。
六、據上論結，原告之訴為一部有理由、一部無理由，依民事訴
    訟法第 79 條但書，判決如主文。
中　　華　　民　　國　　94　　年　　2 　　月　　25　　日
                          民事第三庭  法      官  劉雪惠
以上正本係照原本作成
如對本判決上訴，須於判決送達後20日內向本院提出上訴狀
中　　華　　民　　國　　94　　年　　2 　　月　　25　　日
                                      書  記  官  董淵順
原告戊○○請求扶養費之計算式：
┌────┬──────┬───────┬──────┬─────┐
│        │起      迄  │期間（被害人  │霍夫曼係數  │扶養費用  │
│        │            │死亡之日起算）│            │          │
├────┼──────┼───────┼──────┼─────┤
│第一段  │88.06.25起  │10年又4個月   │8.00000000  │603840    │
│        │98.10.28止  │              │（註1）     │（註A）   │
├────┼──────┼───────┼──────┼─────┤
│第二段  │98.10.29起  │13年又8個月   │2.053325    │75973     │
│        │102.02.19止 │              │（註2）     │（註B）   │
├────┼──────┼───────┼──────┼─────┤
│第三段  │102.02.20起 │14年又11個月  │0.00000000  │17757     │
│        │103.05.23止 │              │（註3）     │（註C）   │
├────┼──────┼───────┼──────┼─────┤
│第四段  │103.05.24起 │35年又3個月   │9.00000000  │167860    │
│        │123.09   止 │              │（註4）     │（註D）   │
└────┴──────┴───────┼──────┼─────┤
                                        │總      計  │865430    │
                                        └──────┴─────┘
註1：7.00000000+ （8.00000000-0.00000000）×4/12 ＝8.00000000
註A：74000×8.00000000＝603840
註2：9.00000000＋（10.00000000-0.00000000）×8/12＝10.00000000
     00.00000000－0.00000000 ＝2.053325
註B：74000×1/2×2.053325＝75973
註3：10.00000000+（10.00000000-00.00000000）×11/12＝10.00000000
     00.00000000-00.00000000＝0.00000000
註C：74000×1/3×0.00000000＝17757
註4：19.00000000＋（20.00000000-00.00000000）×3/12＝20.00000000
     00.00000000-00.00000000＝9.00000000
註D：74000×1/4×9.00000000＝167860
